臺灣屏東地方法院刑事判決　　　　　　　100年度易字第560號
公　訴　人　臺灣屏東地方法院檢察署檢察官
被　　　告　廖元通
上列被告因竊盜案件，經檢察官提起公訴（100年度偵字第4236號
），本院判決如下：
    主  文
廖元通無罪。
    理  由
一、公訴意旨略以：被告廖元通意圖為自己不法之所有，基於竊
    盜之犯意，於民國100 年4 月15日上午11時55分許，在徐居
    全所管理位於屏東縣枋寮鄉太源村之「太源農場」之鳳梨園
    內，徒手竊取置於該鳳梨園內之鳳梨8 顆( 價值約新臺幣〈
    下同〉500 元) 得逞，嗣為警巡邏時，當場查獲，並扣得上
    開鳳梨8 顆，案經徐居全訴請偵辦，因認被告廖元通涉有刑
    法第320 條第1 項之竊盜罪嫌云云。
二、按犯罪事實應依證據認定之，無證據不得認定犯罪事實；不
    能證明被告犯罪者，應諭知無罪之判決，刑事訴訟法第154
    條第2 項、第301 條第1 項分別定有明文。次按「認定不利
    於被告之事實，須依積極證據，苟積極證據不足為不利於被
    告事實之認定時，即應為有利於被告之認定，更不必有何有
    利之證據。而認定犯罪事實所憑之證據，雖不以直接證據為
    限，間接證據亦包括在內；然而無論直接或間接證據，其為
    訴訟上之證明，須於通常一般之人均不致有所懷疑，而得確
    信其為真實之程度者，始得據為有罪之認定，倘其證明尚未
    達到此一程度，而有合理性之懷疑存在，致使無從為有罪之
    確信時，即應為無罪之判決。」，最高法院分別著有30年上
    字第816 號、76年臺上字第4986號判例意旨可資參照。再按
    「檢察官就被告犯罪事實，應負舉證責任，並指出證明之方
    法，刑事訴訟法第161 條第1 項定有明文。因此，檢察官對
    於起訴之犯罪事實，應負提出證據及說服之實質舉證責任。
    倘其所提出之證據，不足為被告有罪之積極證明，或其指出
    證明之方法，無從說服法院以形成被告有罪之心證，基於無
    罪推定之原則，自應為被告無罪判決之諭知。」，最高法院
    亦著有92年臺上字第128 號判例要旨可資為參。另按「物權
    ，除法律另有規定外，因拋棄而消滅。而刑法上之竊盜罪，
    以意圖為自己或第三人不法之所有，竊取他人之動產為成立
    要件，若所取得之物，係他人拋棄之無主物，已非他人所有
    之動產，即與竊盜罪之構成要件不合。」，最高法院亦著有
    86年度臺上字第1668號判決可為參照。
三、證據能力之判斷：
    按傳聞法則之重要理論依據，在於傳聞證據未經當事人之反
    對詰問予以核實，乃予排斥，惟若當事人已放棄對原供述人
    之反對詰問權，於法院審判時表明同意該等傳聞證據可作為
    證據，基於證據資料愈豐富，愈有助於真實發現之理念，並
    貫徹刑事訴訟法修法加重當事人進行主義之精神，確認當事
    人對於證據能力有處分權之制度，傳聞證據經當事人同意作
    為證據，法院認為適當者，亦得為證據。另當事人於調查證
    據時，對於傳聞證據表示「沒有意見」、「對於證據調查無
    意見」，而未於言詞辯論終結前聲明異議，應視為已有將該
    等傳聞證據採為證據之同意，此刑事訴訟法第159 條之5 定
    有明文。被告於本院準備程序及審理中均已表示對於全案證
    據之證據能力均無意見（見本院卷第40頁背面、第84頁背面
    ），本院復斟酌該等證據並非非法取得，亦無證明力明顯過
    低之情形，且該等證據與本案待證事項均有相當關聯性，依
    諸刑事訴訟法第159 條之5 第2 項之規定，堪認該等證據，
    均有證據能力。
四、公訴意旨認被告廖元通涉犯刑法第320 條第1 項之竊盜罪嫌
    ，無非係以屏東縣政府警察局枋寮分局扣押筆錄、扣押物品
    錄表、贓物認領保管單各1 紙、照片5 張及證人徐居全於警
    詢之證述等為其主要論據。
五、訊據被告廖元通固坦承其於100 年4 月15日上午11時55分許
    ，在徐居全所管理位於屏東縣枋寮鄉太源村之「太源農場」
    之鳳梨園內，徒手拿取置於該鳳梨園內之鳳梨8 顆，惟否認
    有何竊盜犯行，辯稱：該鳳梨園內之鳳梨均已採收完畢，其
    所拿取之鳳梨均係因品質不良，係該果園主人棄置於該處之
    物等語。查：
  (一)被告廖元通於100 年4 月15日上午11時55分許，在徐居全所
    管理位於屏東縣枋寮鄉太源村之鳳梨園內，徒手拿取置於該
    鳳梨園內之鳳梨8 顆之事實，核與證人徐居全於警詢中所證
    述之情節大致相符( 見警卷第5 、6 頁) ，並有被告於100
    年4 月15日之警詢及偵訊筆錄及屏東縣政府分局扣押筆錄、
    扣押物品錄表、贓物認領保管單各1 份及查獲現場照片5 張
    在卷可按( 見警卷第3 、4 、7 、8 、10、15至17頁、偵卷
    第4 、5 頁) ，此亦為被告所不爭執( 見本院卷第35頁背面
    ) ，是此部分之事實，應堪認定。
  (二)被告廖元通以前詞置辯，則本案所應審究者應為被告於前揭
    時間、地點所拿取之鳳梨8 顆究係為他人所有之財物或係無
    主物。經查：
  1.證人徐居全固於警詢中證稱：我是臺糖公司「太源農場」之
    主任，我所管理之位於屏東縣枋寮鄉○○村○○路旁之「太
    源農場」內之鳳梨，於100 年4 月15日上午11時55分被竊鳳
    梨8 粒，損失約500 元，我要對竊嫌廖元通提出竊盜之告訴
    等語( 見警卷第5 、6 頁) ；惟觀之其於本院審理中陳稱：
    我是臺糖公司「太源農場」的主任，負責管理「太源農場」
    的土地，被告廖元通所拿取鳳梨之土地為「太源農場」第16
    區，是租給陳漢明種植鳳梨，所以被告所拿取的鳳梨是陳漢
    明所有，「太源農場」的土地有很多不同的農民承租，種植
    不同作物等語( 見本院卷第17頁正面) ，並提出證人陳漢明
    所承租之「太源農場」土地之臺灣糖業股份有限公司屏東區
    處農業用地租賃契約書( 區號：16區，作物：鳳梨，契約期
    間：98年7 月7 日至100 年7 月6 日止)1份附卷可佐( 見本
    院卷第19至23頁) ，基此，上開鳳梨應係證人陳漢明所有，
    應可認定。
  2.復參以證人陳漢民於本院審理中證稱：我有承租臺糖公司之
    「太源農場」土地，用來種鳳梨。自98年間開始承租，至10
    0 年間止，今年還有再續租2 年。我所種植的鳳梨園2 年採
    收1 次，自今年( 即100 年)2月間開始採收，直到5 、6 月
    間採收完畢，因為我種植的鳳梨園土地面積很大，大約19公
    頃，所以要分批採收。我知道被告廖元通有去我的鳳梨園拿
    了8 顆鳳梨，是警察告訴我，我才知道，大約是今年3 、4
    月間。當時警察通知我後，因為我住高雄，很遠，所以沒有
    去警局做筆錄。當時我的鳳梨園已經採收完畢了，經檢察官
    提示警卷照片，我可以確認被告所拿取鳳梨的地點，是我已
    經採收完畢的部分，所以被告所拿的鳳梨應該已經被我採收
    完畢的，而且是已經採收下來的不良品，我把不良品質的鳳
    梨都放在旁邊的，那是我不要的鳳梨，我就將之放在旁邊讓
    該棄置的鳳梨自然腐爛。通常不要的鳳梨放在旁邊一看就知
    道是不要的，大家都可以拿。像賣相不好，比較小顆的，就
    是不良品，我都是陸續採收的時候，發現是不良品，就會放
    旁邊等語( 見本院卷第44頁至第45頁正面) ，核之其於本院
    準備程序中陳明：被告所拿的取鳳梨之土地是我向臺糖公司
    所承租的，我跟臺糖公司有有租約。當時因為我住高雄太遠
    ，所以我才請徐居全幫我拿被告所拿取的鳳梨，但我還沒有
    空去跟徐居全拿，該鳳梨園我們已採收完畢，我把有些品質
    不良的鳳梨放在旁邊，是我不要的，就放在旁邊使其腐爛等
    語大致相符( 見本院卷第17頁背面) ；且互核證人陳漢明與
    證人徐居全前開證述，亦屬相符，基上各節觀之，堪認證人
    陳漢明上開所為之證述，應堪採信。
  3.從而，足認被告廖元通於前揭時間、地點，所拿取之上開8
    顆鳳梨確屬無人所有之無主物，要無疑義。
  (三)綜上，足徵被告廖元通前開所辯，尚非屬無稽，而堪採信。
六、綜上所述，被告廖元通於起訴書所載時間、地點，固拿取上
    開8 顆鳳梨，然上開8 顆鳳梨確係屬無人所有之無主物，業
    如前述，揆以前開最高法院判決要旨，被告上開所為顯與竊
    盜之要件未合，揆諸前揭法條規定與最高法院判決意旨，依
    法自應為被告無罪之諭知。
據上論斷，應依刑事訴訟法第301 條第1 項，判決如主文。
本案經檢察官王光傑到庭執行職務。
中    華    民    國   100    年    10    月    26     日
                  刑事第三庭    審判長法  官  楊宗翰
                                      法  官  黃姿育
                                      法  官  許瑜容
以上正本證明與原本無異。
如不服本判決，應於收受本判決送達後10日內向本院提出上訴書
狀，其未敘述上訴理由者，並得於上訴期間屆滿後20日內向本院
補提理由書狀（均須按他造當事人之人數附繕本）「切勿逕送上
級法院」
中    華    民    國   100    年    10    月    26    日
                                      書記官  龔惠婷